臺灣高等法院刑事裁定
110年度抗字第1883號
抗  告  人  
即  受刑人  陳奇政




上列抗告人因聲請撤銷緩刑案件，不服臺灣新北地方法院，中華
民國110年11月1日裁定（110年度撤緩字第288號），提起抗告，
本院裁定如下：
    主  文
抗告駁回。                                              
    理  由
一、原裁定意旨略以：抗告人即受刑人陳奇政（下稱受刑人）因
    違反藥事法案件，經原審法院以109年度審簡字第219號判決
    分別判處有期徒刑2月、2月，併定應執行有期徒刑3月，緩
    刑2年，並應向公庫支付新臺幣（下同）5萬元，於民國109
    年6月11日確定，有本院被告前案紀錄表及上開判決書在卷
    可稽。嗣該判決確定後，臺灣新北地方檢察署（下稱新北地
    檢署）以109年度執緩字第590號案件分別於109年7月20日、
    109年11月13日、110年8月11日通知受刑人應依上開判決向
    公庫支付緩刑金，該等通知經向受刑人之住、居所以為送達
    ，先後於109年7月28日、109年11月18日、110年8月12日送
    達受刑人等情，有新北地檢署送達證書3紙、新北地檢署檢
    察官執行附條件緩刑案件通知書、新北地檢署刑事執行案件
    進行單、告誡函、戶役政連結作業系統、在監在押記錄表、
    本院被告前案紀錄表在卷可查。雖送達證書上記載之住所地
    址誤載為新北市○○區○○路○○○巷○0弄00號11樓，與受刑人戶
    籍址記載之新北市○○區○○路○○○巷○0弄00號11樓不同，然經
    原審電詢五股郵局投遞中心送達遞址如誤載為「商貿巷」能
    否送達正確地址，經投遞中心人員表示略為：送達證書上的
    地址是很明顯的誤寫，因為郵差很熟該條路名，依照提供的
    掛號號碼查詢結果，該投遞郵件有成功送達，地址為貿商社
    區大樓，由管委會簽收等情，有原審法院公務電話紀錄表在
    卷可佐，另經原審再度向貿商二村國宅社區管委會確認掛號
    信件有無送達該址，經回覆略以：陳奇政為本社區住戶，於
    110年8月10日至15日有1件雙掛號信件送達本社區，由社區
    警衛劉敬欽代收，該信件並於110年8月15日20時58分經住戶
    領取等情，有原審法院電話紀錄表附卷可參，足認受刑人確
    均有收受上開通知無疑。然受刑人皆未遵期履行，亦未陳報
    未能繳納款項之理由，足認其態度輕忽，漠視法律甚鉅，顯
    是無正當理由拒絕履行，當屬違反刑法第75條之1第1項第4
    款規定之情節重大，原宣告之緩刑難收其預期效果，而有執
    行刑罰之必要。是核本件聲請合於上揭規定，為有理由，應
    予准許等語。
二、抗告意旨略以：受刑人於109至110年間，因工作收入不穩定
    、名下無財產，且其於109年有申請勞工貸款並繳納中，致
    使繳納5萬元，對生活是重大負荷；另其居住地不固定，而
    政府文件來期不可預測，故係請居住於戶籍地之雙親代收文
    件後轉交於我，中間多有耽擱，是以對原審法院有多次聯絡
    而無回應，又其多月來在原本生活壓力巨大下，四處借錢未
    果，感到相當恐慌，且其多次反覆檢閱原審法院來文和去電
    本案承辦股書記官詢問案情，並未得知有提前附上不能繳納
    之原因的選項，僅得知有盡快繳錢或者檢察官會撤銷緩刑兩
    個選項，然而向公庫繳納5萬元，除對其生活造成巨大壓力
    外，並未積極促進公益，反而對其改過自新有負面影響，是
    其基於經濟及時間條件之艱難，懇請鈞院撤銷原裁定，並更
    改緩刑附加條件，例如接受精神、心理輔導、提供義務勞務
    或其他為預防再犯之事項云云。
三、按緩刑制度設計之本旨，除可避免執行短期自由刑之流弊外
    ，主要目的是在獎勵惡性較輕之犯罪行為人或偶發犯、初犯
    得適時改過，以促其遷善，復歸社會正途；緩刑宣告得以附
    條件方式為之，亦係基於個別預防與分配正義，俾確保犯罪
    行為人自新及適度填補其犯罪所生之損害為目的，然犯罪行
    為人經宣告緩刑後，若有具體事證足認受緩刑宣告者並不因
    此有改過遷善之意，即不宜給予緩刑寬典，乃另有撤銷緩刑
    宣告制度。緩刑宣告，得斟酌情形，命犯罪行為人為下列各
    款事項：「四、向公庫支付一定之金額」、「受緩刑之宣告
    而有違反第74條第2項第1款至第8款所定負擔情節重大者，
    足認原宣告之緩刑難收其預期效果，而有執行刑罰之必要者
    ，得撤銷其宣告」，刑法第74條第2項第4款、第75條之1第1
    項第4款分別定有明文，且本條採用裁量撤銷主義，賦與法
    院撤銷與否權限，法官應依職權本於合目的性為裁量，除認
    定被告於緩刑期間是否有違反所定負擔之事實外，尚須進一
    步審酌該違反情節是否重大至已難收緩刑之預期效果，而確
    有執行刑罰必要，供作審認之標準。至所謂「情節重大」，
    當從受判決人自始是否真心願意接受緩刑所附帶之條件，或
    於緩刑期間中是否顯有履行負擔之可能，卻隱匿或處分其財
    產、故意不履行、無正當事由拒絕履行或顯有逃匿之虞等情
    事而言。準此，上揭「得」撤銷緩刑之情形，法官應依職權
    本於合目的性之裁量，及依比例原則妥適審酌被告於緩刑期
    間內違反應遵守事項之情節是否重大、原宣告之緩刑是否已
    難收其預期之效果，而確有執行刑罰之必要，資以決定該緩
    刑宣告是否應予撤銷。
四、經查：
（一）本院審酌受刑人因違反藥事法案件，經原審法院以109年
      度審簡字第219號判決認其應注意所輸入之藥品，分別含
      有Tetrahydrocannablnol成分達10ppm以上及Cannabidiol
      成分而經口服方式，應先向衛福部申請查驗登記，經核准
      發給藥品許可證後始得輸入，竟疏未注意，未經衛福部許
      可即輸入，有害我國藥品衛生管理，所為非是，惟兼衡其
      犯罪動機係為治療自身注意力不足過動症狀所用，並非圖
      利，情有可原，家庭經濟狀況為小康等情狀，分別判處有
      期徒刑2月、2月，併定應執行有期徒刑3月，及審酌其未
      曾因犯罪受刑之執行完畢，其一時失慮而犯罪，犯後坦承
      犯行並有悔意，予以宣告緩刑2年，暨考量其犯罪情節程
      度及所獲利益，為使其深切反省，認應於緩刑期間課予給
      付負擔為適當，因而命其應向公庫支付5萬元確定，有上
      開判決書、本院被告前案紀錄表在卷可稽，是上開判決業
      已兼衡受刑人之情狀、條件而為緩刑負擔之宣告，受刑人
      既已接受該判決而未上訴，本應衡量個人環境、資力，並
      盡力履行上開判決審酌前情所為之緩刑條件，始堪認具接
      受緩刑所附條件之真意。
（二）受刑人於受緩刑宣告之利益後，經新北地檢署檢察官於10
      9年7月20日、109年11月13日、110年8月11日通知受刑人
      應依上開判決向公庫支付緩刑金5萬元，於109年7月28日
      、109年11月18日、110年8月12日送達受刑人之住居所，
      業如前述，已給予其充分時間繳納上開款項，惟其未遵期
      繳納任何款項予國庫，繼之違反檢察官寬宥之期限，復未
      提出任何足以釋明其非故意不履行或有正當事由拒絕履行
      緩刑所定負擔之文書、說明，卷內亦未見其有何與檢察官
      協議分期繳納事宜之請求或表示，迄檢察官於110年10月1
      5日依上情向原審法院聲請撤銷其之緩刑宣告前，其亦未
      履行上開判決之緩刑條件，難認其有何履行公庫捐款負擔
      之悛悔誠意。受刑人經新北地檢署檢察官多次通知、告誡
      ，亦知悉其果未依上開判決所定期限履行，得依法撤銷緩
      刑之宣告，卻仍無視法院判決命其依刑法第74條第2項第4
      款規定所宣告應向公庫支付支付一定數額之誡命要求，事
      後徒以經濟狀況不佳為由，拒絕履行上揭緩刑宣告判決所
      定負擔，顯見受刑人逃避應負責任之心態，違反負擔之情
      節當屬重大，原宣告之緩刑已失其意義，且受刑人既未能
      按期支付該款項，尚難期待其經此科刑之教訓後已知警惕
      ，並能恪遵相關法令規定而無再犯之虞，顯見前揭宣告之
      緩刑難收預期之效果，而有執行上開刑罰之必要，揆諸前
      揭敘明，原審依法撤銷其前所受緩刑之宣告，其裁量符合
      目的性，核無違誤之處。至抗告意旨所述其悔悟之心、經
      濟狀況不佳因素等情，固值憐憫，惟仍無法解免前述受刑
      人確有撤銷緩刑執行刑罰之必要性，難認係不能履行上開
      緩刑負擔之正當理由，亦核與上開緩刑宣告應否撤銷之法
      律上判斷無涉，而係檢察官於執行時所應考量事項，尚不
      足為有利於受刑人之論據。抗告意旨以其經濟狀況不佳，
      任意要求變更緩刑負擔之履行條件云云，為無理由，應予
      駁回。
據上論斷，應依刑事訴訟法第412 條，裁定如主文。
中　　華　　民　　國　　110 　年　　11　　月　　30　　日
                  刑事第十七庭  審判長法　官  鄭水銓
                                      法　官  黃雅芬
                                      法　官  沈君玲
以上正本證明與原本無異。
不得再抗告。
                                      書記官  曾彥碩
中　　華　　民　　國　　110 　年　　11　　月　　30　　日